【裁判字號】    98,訴,824
【裁判日期】    991222
【裁判案由】    毒品危害防制條例
【裁判全文】
臺灣桃園地方法院刑事判決               98年度訴字第824號
公  訴  人  臺灣桃園地方法院檢察署檢察官
被      告  李國棟
選任辯護人  郭令立律師
            陳明暉律師
上列被告因違反毒品危害防制條例案件，經檢察官提起公訴（98
年度偵字第8370號），本院判決如下：
    主  文
李國棟無罪。
    理  由
一、公訴意旨略以：被告李國棟明知海洛因、甲基安非他命係屬
    毒品危害防制條例所定第一級、第二級毒品，依法不得販賣
    ，竟於民國98年2 月9 日晚上10時許，在桃園縣蘆竹鄉新庄
    子37號之21之花圃鐵皮屋旁，以不詳金額，販賣第一級毒品
    海洛因2.69公克及第二級毒品甲基安非他命12.57 公克予周
    燕珠1 次藉以牟利，因認被告涉犯毒品危害防制條例第4 條
    第1 、2 項之販賣第一、二級毒品罪嫌。
二、本院認定事實依據之下述各項證據之證據能力，本件被告、
    辯護人及檢察官於言詞辯論終結前，均未聲明異議，該等證
    據已經本院於審理時逐一提示予當事人、辯護人表示意見，
    本院審酌該等證據之取得過程並無瑕疵，與本案待證事實間
    復具有相當之關聯性，以之為本案證據並無不當，自得採為
    本件認定事實之基礎，併此敘明。
三、按犯罪事實應依證據認定之，無證據不得認定犯罪事實；不
    能證明被告犯罪者，應諭知無罪之判決，刑事訴訟法第154
    條第2 項、第301 條第1 項分別定有明文。次按認定不利於
    被告之證據須依積極證據，苟積極證據不足為不利於被告事
    實之認定，即應為有利被告之認定，更不必有何有利之證據
    ；又犯罪事實之認定，應憑證據，如無相當之證據，或證據
    不足以證明，自不得以推測或擬制之方法，以為裁判之基礎
    ；而被告否認犯罪事實所持之辯解，縱屬不成立，仍非有積
    極證據足以證明其犯罪，不能遽為有罪之認定；末按認定犯
    罪事實所憑之證據，雖不以直接證據為限，間接證據亦包括
    在內，然無論直接或間接證據，其為訴訟上之證明，須於通
    常一般之人均不致於有所懷疑，而得確信其為真實之程度者
    ，始得據之為有罪之認定，倘其證明尚未達到此一程度，而
    有合理性懷疑之存在時，即無從為有罪之認定，根據「罪證
    有疑，利於被告」之證據法則，即不得遽為不利於被告之認
    定（最高法院30年上字第816 號判例、40年台上字第86號判
    例、30年上字第1831號判例、76年台上字第4986號判例可資
    參照）。
四、本案公訴人認被告李國棟涉犯毒品危害防制條例第4 條第1
    項、第2 項之販賣第一級、第二級毒品罪嫌，係以證人周燕
    珠之證詞、通聯調閱查詢單及被告李國棟與周燕珠間之電話
    通訊監察譯文為其主要論據。訊據被告李國棟堅詞否認有何
    販賣海洛因、甲基安非他命之犯行，辯稱：其未販賣毒品等
    語。辯護人另辯稱：本案並無證據可以證明被告販賣毒品之
    犯行，縱監聽譯文內容可以推知周燕珠與被告之談話與毒品
    有關，但也無法證明有本案毒品交易之事實等語。經查：證
    人周燕珠於警詢、偵查及本院審理時均否認有前揭公訴意旨
    記載之向被告李國棟購買毒品之事，其並於本院審理時證述
    偵查卷附其與被告間之電話通訊監察譯文，固為其與被告通
    話內容無訛，但通話內容為購買毛蟹之事，與毒品交易無關
    等語（見本院卷(六)第195 至197 頁），再查被告李國棟以門
    號0000000000號行動電話與周燕珠之門號0000000000號行動
    電話分別於98年2 月9 日晚間9 時59分14秒、98年2 月10日
    凌晨1 時17分42秒、98年2 月10日凌晨1 時23分16秒及98年
    2 月10日晚間9 時5 分45秒通聯對話之事實，固有通聯調閱
    查詢單及該4 次電話通訊監察譯文在卷可憑，惟依彼2 人該
    4 次通訊監察譯文記載：「B （指被告李國棟）：喂。A （
    指周燕珠）：啊，你要到了沒啦。B ：在路上了。A ：嗯，
    好。」、「A ：喂。B ：喂。A ：你那個2.69而已啊。B ：
    2.69是多少。A ：我不知道，你2.69如何算。B ：喔，好。
    A ：啊，另一個是12.57 啦。B ：12.57 ，你那個不準啦。
    A ：我這個就12 .57。B ：你那個不準啦。A ：這樣嗎。B
    ：對啦。A ：12 .57而已。B ：加起來嗎，有含袋子嗎。A
    ：對啦。B ：你那個不準啦，你尺不準啦，你再叫別人拿借
    你，我不會騙你啦。A ：啊。B ：我那個是二支尺量的呢。
    A ：我哪知道，就這樣啊。B ：你那個尺不準啦。A ：喔。
    B ：你不準怎麼樣喔，我量13幾呢。A ：沒有。B ：我那個
    是兩支尺在量的呢。A ：這樣而已，就我跟你說的這樣而已
    ，12.57 而已，喔。B ：沒有啦，你喔，我就差多了。A ：
    我放下去就這樣而已。B ：12.57 。A ：你可能，你放兩個
    那個..B ：沒有啦，我是後來才加的，大家都在那裡。A ：
    如果兩個就...B：我跟你說啦，拿4 分之1 給人家啦。A ：
    我不知道，反正我現在放下去就是這樣。B ：好啦。」、「
    A ：喂。B ：你說另外那個是。A ：2.69啦。B ：啊。A ：
    2.69。B ：扣重就對，扣袋子重就對了。A ：沒有，都沒有
    。B ：兩樣都沒有。A ：二個都沒扣，啊，我跟你說..B ：
    沒有，你就扣起來，沒扣就變11點多而已呢。A ：另外一個
    ，我是把大一點的外緣拿掉啦。B ：對啦，外緣拿掉就變11
    點多了。A ：沒有啦，外緣拿掉就我跟你說的12.57 呢。B
    ：對啊，是不是還要再扣一個。A ：對啦，還要再扣一個。
    B ：再扣一個6 ，就11點多了呢。A ：沒有啦，那個沒到6
    啦。B ：5 還是6 。A ：那個可能是4 而已，那個可能4 還
    是5 而已。B ：你說2 點多少。A ：69。B ：69喔。A ：嗯
    。B ：好，我明天補給你。A ：好。」及「A ：喂。你不是
    要來。B ：我在路上了。A ：你過來補一補，我錢給你。B
    ：做一次給喔。A ：嗯。B ：喔，好。」等語以觀（見臺灣
    桃園地方法院檢察署98年度偵字第8370號卷(一)第92至93頁）
    ，可知彼2 人上開通話內容雖不能排除與毒品之關連，而證
    人周燕珠於本院審理時證述上開通話為購買毛蟹之事等語，
    亦有避重就輕、迴護犯罪之嫌，惟觀上開譯文內容，並無法
    遽以認定被告將毒品販售予周燕珠之事實，而上開譯文提及
    之「2.69」、「12.57 」、「11點多」等，更無法遽認為公
    訴意旨所指之第一級毒品海洛因2.69公克及第二級毒品甲基
    安非他命12.57 公克乙節；況細繹彼2 人上開通聯譯文內容
    ，固可能與毒品重量有關，惟依該通話內容即「B （指被告
    ）：我跟你說啦，拿4 分之1 給人家啦。A （指周燕珠）：
    我不知道，反正我現在放下去就是這樣。B ：好啦。」、「
    B ：扣重就對，扣袋子重就對了。A ：沒有，都沒有。B ：
    兩樣都沒有。A ：二個都沒扣，啊，我跟你說..B ：沒有，
    你就扣起來，沒扣就變11點多而已呢。A ：另外一個，我是
    把大一點的外緣拿掉啦。B ：對啦，外緣拿掉就變11點多了
    。A ：沒有啦，外緣拿掉就我跟你說的12.57 呢。」及「A
    ：喂。你不是要來。B ：我在路上了。A ：你過來補一補，
    我錢給你。B ：做一次給喔。A ：嗯。B ：喔，好。」所示
    ，彼等間或有可能涉嫌共同將毒品交付第三人，但於彼等間
    應非毒品買賣，此觀被告於通聯中曾對周燕珠表示「拿4 分
    之1 給人家啦」及彼等討論是否扣除外緣（即外包裝袋）之
    重量等語自明，且彼等提及金錢時亦非如一般毒品交易般使
    用暗語表示數量、價格，而係由周燕珠直接要被告「你過來
    補一補，我錢給你」，凡此均與一般毒品交易不符。
五、綜上所述，依前揭事證，被告李國棟與周燕珠間，或可能因
    毒品緣故而有前開通聯，但彼等間應非直接買賣毒品。此外
    ，本案復查無積極證據足資證明被告有何販賣第一級、第二
    級毒品之犯行，因不能證明被告犯罪，依首揭說明，自應為
    被告無罪之諭知。
據上論斷，應依刑事訴訟法第301條第1項，判決如主文。
本案經檢察官吳靜怡到庭執行職務。
中    華    民    國    99    年    12    月    22    日
              刑事第九庭  審判長法  官  吳為平
                                法  官  王秀慧
                                法  官  陳正昇
以上正本證明與原本無異。
如不服本判決應於收受判決後10日內向本院提出上訴書狀，並應
敘述具體理由。其未敘述上訴理由者，應於上訴期間屆滿後20日
內向本院補提理由書( 均須按他造當事人之人數附繕本) 「切勿
逕送上級法院」。
                                書記官  張筆隆
中    華    民    國    99    年    12    月    23    日

司法院資訊處製作；財團法人民間司法改革基金會備份。
